臺中高等行政法院判決
111年度監簡上字第1號
上  訴  人  蕭博壬                                      


被 上訴 人  法務部矯正署臺中監獄

代  表  人  林錦清              
上列當事人間監獄行刑法事件，上訴人對於中華民國110年9月30
日臺灣臺中地方法院109年度簡字第80號行政訴訟判決，提起上
訴，本院判決如下：
    主  文
一、上訴駁回。
二、上訴訴訟費用由上訴人負擔。
    理  由
一、爭訟概要：上訴人犯違反槍砲彈藥刀械管制條例罪，經處有
    期徒刑7年6月、妨害自由罪處有期徒刑1年2月、殺人未遂罪
    處無期徒刑，最後以宣告無期徒刑不執行他刑，故依行刑累
    進處遇條例第19條第16類別定其各級責任分數(四級504分、
    三級540分、二級576分、一級612分)，自民國98年10月16日
    起至110年1月25日止在被上訴人監獄服刑，嗣於110年1月26
    日至○○○○○○○○○○執行。上訴人不服被上訴人109年8月3日公
    佈之108年2月至109年7月份累進處遇成績分數(下稱原處分)
    ，於109年8月7日向被上訴人提起申訴，經被上訴人召開申
    訴審議小組審議，於109年9月4日審議決定申訴無理由駁回
    其申訴，上訴人仍不服，提起行政訴訟，經臺灣臺中地方法
    院109年度簡字第80號行政訴訟判決（下稱原判決）駁回，
    遂提起本件上訴。　　
二、上訴人起訴之主張及聲明、被上訴人於原審之答辯及聲明暨
    原判決關於證據取捨、認定事實及適用法規之論據，均詳如
    原判決所載。
三、上訴人上訴意旨略以：　　
　㈠原判決第17、18頁明示累進處遇之母法為監獄行刑法，且依
    新監獄行刑法第18條第2項規定及行刑累進處遇條例第76條
    之1規定可知關於累進處遇事項及方法，法律已明確規定由
    法務部定之；然原判決卻於第23頁載明：被告依上級機關法
    務部發部命令，授權另訂系爭標準表，屬於行政程序法第15
    9條規範之裁量基準，並未逾越其權限範疇等語，何以法務
    部又得再行授權被告機關另行訂定標準，系爭標準表知有權
    訂定機關應為何機關，原判決顯有裁判矛盾，當然違背法令
    之違誤。再者，系爭標準表之訂定，明顯違背司法院釋字第
    524號解釋理由所指之再授權禁止原則，上訴人已於原審書
    狀中敘明主張，卻未見原判決說明不採之理由，亦有判決不
    備理由之違誤。
　㈡被上訴人於原審所提答辯狀稱法務部103年10月22日法矯字第
    10303009870號函知系爭標準表係各個監獄矯正機關為了配
    合假釋期程所訂定。被上訴人所採行之「最高限分表」、「
    適用新法受刑人每月起分及晉分標準表」並非全國矯正機關
    通用，何以同為受刑人間竟因服刑機關之差別而適用不同累
    進處遇制度？而上訴人於原審已提出諸多證據證明被上訴人
    自訂「○○○○○○○○○○受刑人累進處遇評分實施要點」及其附件
    (包含受刑人之教化、操行成績之最高起分及每月進分表、
    最高限分表)所施行之累進處遇制度已完全逾越母法規定，
    且悖於母法立法精神，並提出監察院109年5月作成之109司
    調28號調查報告，均足證上訴人主張並非無據；然原判決僅
    片面否認上訴人主張，未見原判決對上訴人於原審提出之重
    要證據有何說明其不採之理由，實有判決不備理由之當然違
    背法令。
四、本院之判斷：
　㈠按109年1月15日修正前監獄行刑法（83年6月6日修正）第20
    條規定：「（第1項）對於刑期6月以上之受刑人，為促其改
    悔向上，適於社會生活，應分為數個階段，以累進方法處遇
    之。但因身心狀況或其他事由，認為不適宜者，經監務委員
    會決議，得不為累進處遇。（第2項）累進處遇方法，另以
    法律定之。（第3項）受刑人能遵守紀律保持善行時，得視
    其身心狀況，依命令所定和緩其處遇。和緩處遇原因消滅後
    ，回復其累進處遇。」109年1月15日修正後監獄行刑法（10
    9年7月15日施行）第18條規定：「（第1項）對於刑期6月以
    上之受刑人，為促使其改悔向上，培養其適應社會生活之能
    力，其處遇應分為數個階段，以累進方法為之。但因身心狀
    況或其他事由認為不適宜者，得暫緩適用累進處遇。（第2
    項）累進處遇事項及方法，另以法律定之。」又行刑累進處
    遇條例第1條規定：「依監獄行刑法第20條受累進處遇者，
    適用本條例之規定。」第13條規定：「累進處遇分左列4級
    ，自第4級依次漸進：第4級。第3級。第2級。第1級。」第1
    9條第1項第6類別規定：「累進處遇依受刑人之刑期及級別
    ，定其責任分數如下：……類別16；刑名及刑期：無期徒刑；
    第一級：612分；第二級：576分；第三級：540分；第四級
    ：504分。」第20條第1款規定：「各級受刑人每月之成績分
    數，按左列標準分別記載：一、一般受刑人：㈠教化結果最
    高分數4分。㈡作業最高分數4分。㈢操行最高分數4分。」第2
    1條規定：「（第1項）各級受刑人之責任分數，以其所得成
    績分數抵銷之，抵銷淨盡者，令其進級。（第2項）本級責
    任分數抵銷淨盡後，如成績分數有餘，併入所進之級計算。
    」第76條之1規定：「本條例施行細則，由法務部定之。」
    復109年7月31日修正前行刑累進處遇條例施行細則第21條第
    1款規定：「監獄管理人員對各級受刑人之成績分數，應依
    照累進處遇由嚴而寬之原則，嚴加核記。各級受刑人每月教
    化、操行成績分數，在下列標準以上者，應提出具體事證，
    監務委員會並得複查核減之。一、一般受刑人：㈠第四級受
    刑人教化、操行各2.5分。㈡第三級受刑人教化、操行各3.0
    分。㈢第二級受刑人教化、操行各3.5分。㈣第一級受刑人教
    化、操行各4.0分。」
　㈡次按對人民自由權利之限制，應以法律或法律明確授權之命
    令為之（司法院釋字第443號、第559號解釋參照）；至授權
    明確與否，則不應拘泥於法條所用之文字，而應由法律整體
    解釋認定，或依其整體規定所表明之關聯意義為判斷（司法
    院釋字第612號、第676號解釋參照）。行刑累進處遇條例第
    76條之1固僅概括授權法務部訂定施行細則，惟自該條例整
    體觀之，應認已授權法務部為有效執行法律，避免監獄管教
    人員行使職權有裁量濫用恣意，而以施行細則規定如何執行
    行刑累進處遇條例第20條所稱受刑人每月之成績分數「最高
    分數4分」。行刑累進處遇條例施行細則第21條第1款規定，
    核其內容並未逾越前述行刑累進處遇條例第20條之文義，與
    法律保留原則無違，屬合法授權之法規命令。查：
　⒈被上訴人依法務部103年10月22日法矯字第10303009870號函
    所訂定行為時「○○○○○○○○○○受刑人累進處遇評分實施要點」
    (109年7月15日廢止)為評分之準據；其附表二之系爭標準表
    ，核屬執行法律需要，所為細節性及技術性事項之規範，未
    逾越其權限範疇，亦無牴觸監獄行刑法及行刑累進處遇條例
    、行刑累進處遇條例施行細則之立法目的，尚非捨該等法規
    命令，另行發布逾越法規命令之行政規則替代，與司法院釋
    字第524號解釋謂「全民健康保險為強制性之社會保險，攸
    關全體國民之福祉至鉅，故對於因保險所生之權利義務應有
    明確之規範，並有法律保留原則之適用。若法就保險關係之
    內容授權以命令為補充規定者，其授權應具體明確，且須為
    被保險人所能預見。又法律授權主管機關依一定程序訂定法
    規命令以補充法律規定不足者，該機關即應予以遵守，不得
    捨法規命令不用，而發布規範行政體系內部事項之行政規則
    為之替代。倘法律並無轉委任之授權，該機關即不得委由其
    所屬機關逕行發布相關規章。」並非相同，核無違背所謂再
    授權禁止原則，上訴人執此指摘即無可採。
　⒉所謂判決理由矛盾，指判決所載理由前後牴觸或判決主文與
    理由不符之情形而言；至判決不備理由，係指判決全然未記
    載理由，或雖有判決理由，但其所載理由不明瞭或不完備等
    情形。查，原判決先論明「109年1月15日修正前監獄行刑法
    第20條及其修正後第18條之規定意旨，足認為促使刑期6月
    以上之受刑人改悔向上，適於社會生活，法律明定應分階段
    以累進方法處遇之。而行刑累進處遇條例即為上開規定所訂
    定之特別法；再依行刑累進處遇條例第76條之1規定，授權
    法務部訂定施行細則」等語（該判決第22頁）；再稱「被上
    訴人訂定之○○○○○○○○○○受刑人 累進處遇評分實施要點及其
    附表二之系爭標準表，屬於執行法律需要，為避免監獄管教
    人員行使職權有裁量濫用恣意，符合法律適用一致性及實質
    平等原則，所訂定細節性及技術性事項之規範，屬於行政程
    序法第159條所規範之裁量基準，並未逾越其權限範疇，亦
    無牴觸監獄行刑法及行刑累進處遇條例之立法目的，與『再
    授權禁止原則』無涉，自得為被上訴人作為管教受刑人之依
    據」等內容（該判決第23頁），並無理由前後矛盾之情形，
    並已記載其心證及所據理由，亦無判決不備理由之情事。是
    上訴人主張有理由矛盾之違背法令等詞，係執其一己主觀之
    歧異法律見解而為爭執，已無可採。
　⒊至上訴人所引監察院調查報告（原審卷第43-55頁），或可作
    為將來修法之參考，惟究非我國現行法令，自不能拘束原審
    法院及本院依我國現行法令所為之判斷，此部分不影響原處
    分適法性之認定，對原判決駁回上訴人在原審之訴的結論亦
    無影響；故上訴意旨據以指摘原判決不備理由之違背法令，
    依行政訴訟法第236條之2第3項準用同法第258條規定，尚不
    得據以廢棄原判決，併予說明。
　㈢綜據上述，原判決所適用之法規與應適用之法規並無違背，
    亦無判決不適用法規或適用不當等違背法令之情形。上訴人
    猶執前揭上訴理由指摘原判決有違背法令情事，求予廢棄，
    為無理由，應予駁回。　
五、結論：本件上訴為無理由，應予駁回。　　　　
中　　華　　民　　國　　111 　年　　6 　　月　　14　　日
                  臺中高等行政法院第三庭
                        審判長法  官　陳  文  燦
　　　　　　　　　　　　      法  官　張  鶴  齡
　　　　　　　　　　　　　　　法  官　楊  嵎  琇
以上正本證明與原本無異。
本判決不得上訴。
中　　華　　民　　國　　111 　年　　6 　　月　　14　　日
                              書記官　詹靜宜